【裁判字號】    89,上訴,1967
【裁判日期】    890531
【裁判案由】    違反槍砲彈藥刀械管制條例
【裁判全文】
臺灣高等法院刑事判決                  八十九年度上訴字第一九六七號
    上  訴  人
    即  被  告  丙○○
    選任辯護人  蔡明熙
右上訴人，因違反槍砲彈藥刀械管制條例案件，不服臺灣台北地方法院，八十九年度
訴字第四七五號，中華民國八十九年五月三十一日第一審判決（起訴案號：臺灣台北
地方法院檢察署八十八年度偵字第一二八五一號、一二八五二號）提起上訴，本院判
決如左：
    主      文
原判決撤銷。
丙○○共同未經許可持有衝鋒槍，累犯，處有期徒刑肆年，併科罰金新台幣拾萬元，
罰金如易服勞役，以新台幣玖佰元即銀元佰元折算壹日，應於刑之執行完畢或赦免
後，令入勞動場所，強制工作年。
扣案如附表(一)所示槍械玖枝（含備考欄所載彈匣、滅音器）、及附表(二)所示現剩餘子
彈佰玖拾壹顆均沒收。
    事      實
一、丙○○於民國（下同）八十三年間因違反槍砲彈藥刀械管制條例及偽造文書罪，
    經台灣台北地方法院分別判處有期徒刑七月、四月，並定應執行有期徒刑拾月，
    於八十四年三月二日執行完畢，不知悔改，八十五年十二月初曾介紹其友甲○○
    （成年人嗣於八十七年十月十四日死亡）與丁○○（另案審理）兩人結識，甲○○明知具有殺傷力之槍械、子彈未經許可不得持有，竟於同年月初在台北市○○
    街停車場以六百萬元（新台幣，下同）向丁○○購得長、短槍及子彈一批，其中
    有Ｍ十六步槍、衝鋒槍、霰彈槍及手槍等共約二十餘枝，當場給付現款四百萬元
    （尚欠二百萬元）。嗣甲○○將所購槍、彈之一部即均具殺傷力之槍械九枝、子
    彈四百三十二顆（詳如附表(一)、(二)所示）用塑膠袋包裹，持以藏放於台北縣
    新店市○○○街一二一號附近山坡（離國際學舍不遠），且有草叢遮掩之石縫中
    。惟所欠二百萬元尾款，迄未給付。丁○○曾透過丙○○向甲○○催討未果。丙○○因而知悉甲○○向丁○○購買槍彈之事，雖亦明知槍械、子彈，未經許可，
    不得持有，但有意於必要時借用，乃經甲○○同意，兩人基於共同犯意之聯絡，
    於八十七年五月初不詳日期，由甲○○帶領丙○○前往上開山坡地，指明槍彈藏
    置處所，並告知若有需要，可以逕自取用，丙○○遂與甲○○共同未經許可而持
    有該批槍彈。
二、丙○○於八十八年三月九日因涉嫌持有槍械，經警偵訊中，自白前揭犯行，供述
    槍彈之來源與去向，並於同年月十一日引導警員前往藏置處所，起獲其所共同持
    有之全部槍械九枝及子彈四百三十二顆，嗣送請內政部警政署刑事警察局鑑驗時
    ，子彈共試射四十一顆，現尚餘三百九十一顆扣案詳如附表(一)、(二)所示。
三、案經內政部警政署刑事警察局移送台灣台北地方法院檢察署檢察官偵查起訴。
    理      由
一、訊據上訴人即被告丙○○對於前揭事實，並不諱言，辯稱；甲○○向丁○○買槍
    之事，當初我並不知情，是事後甲○○告訴我的，他有指（山坡地）說東西（槍
    彈）放在那裡，有需要時可以自己取用，不必向他說就可取用。他只說大概位置
    ，沒有說出真正藏槍地點，我是主動協助警方來找出槍彈，我只知道在那一帶，
    所以第一次（引導警員）去時找了四個小時，第二次去時找了二個小時（才找到
    ），我並未持有該批槍彈等語。
二、經查被告丙○○如何與甲○○感情較好；如何介紹甲○○與丁○○結識；如何丁○○曾託請伊向甲○○催討二百萬元尾款未果；如何甲○○曾告知有向丁○○購
    買槍彈一批，且甲○○如何於八十七年五月初曾帶伊到新店新坡一街國際學舍附
    近山坡埋槍地點，告訴伊所購槍械就藏放在這裡，若有需要，可以取用等情，業
    據被告供述甚明（八十八年度偵字第一二八五一號卷－以下簡稱偵查卷－第九二
    頁正反面、第九六頁反面、本審八十九年七月七日訊問筆錄）。
三、次查甲○○係五十年八月三日出生，於八十七年十月十四日死亡，有其戶籍謄本
    在卷可稽（偵查卷第九八頁），固已無法傳訊查證，惟據證人丁○○證稱：「丙○○有介紹台北崁頂角頭分子綽號〞蚵仔東〞（甲○○）給我認識」、「八十五
    年十二月初，我在台北市○○街停車場內，販賣一批長短槍枝給〞蚵仔東〞，其
    中有Ｍ十六步槍、衝鋒槍、霰彈槍及手槍，約二十餘把，總價六百萬元，他當場
    給我四百萬元，餘款尚有二百萬元未付給我」、「我曾託丙○○向甲○○催討尾
    款，但一直都沒有消息」（詳偵查卷第六九頁）。警方於八十八年三月十一日經
    丙○○引導在新店市○○○街一二一號附近山坡起出系爭槍彈（詳如附表(一)、(二)
    ）後，當天借提丁○○命其辨認，丁○○證稱：「經我檢視查看，這批槍枝子彈
    確實是我販賣給甲○○的無訛」（偵查卷第七五頁）。綜右可見：被告丙○○之
    供述，核與證人丁○○證述之主要情節合，應屬可信。甲○○向丁○○購買長
    、短槍原為二十餘枝，但本件僅起出九枝，其餘十多枝藏放何處？流向何方？因
    甲○○已死亡，無從追查，但不影響本件事實之認定。
四、又查本案槍彈係以藍色塑膠袋包裹，藏放於新店市○○○街附近之山坡上，且有
    雜草遮掩之石縫中，此有現場照片六幀附卷可證（偵查卷第一一七至一一九頁）
    ，並為被告所是認，證人即由被告引導前往搜查之警員乙○○結證：「是在雜草
    堆的石縫中找到（槍、彈）」、「（槍彈）藏放地點雜草叢生，樹長有一層樓高
    ，平常人不會去，是在石洞內找到」等語（原審卷第一一四頁、本審八十九年七
    月七日訊問筆錄）。證人即同去警員戊○○結證：「一般人如未到過該地，不可
    能找到」等語（原審卷第一一五頁）。按槍彈為違禁物，價值不菲，未經許可而
    持有者刑責亦重。甲○○若非與被告有密切關係，極度信任，且被告亦有意於必
    要時借用，當不致告知被告藏槍地點；若未指明藏放於該石縫中，何能叫被告如
    有需要，毋庸告知，即可逕自取用？被告又何能引導警察，至該雜草叢生之山坡
    地，撥開遮蓋之雜草，伸手入石縫中取出塑膠帶包裹之槍彈？顯見甲○○與被告
    原已協議共同持有系爭槍彈，並同意被告可自行取用，灼然甚明。被告雖辯稱甲○○祇告訴我藏放在這一帶，我不知確實位置，並未持有云云，並引導警察第一
    天去找了四個小時，第二天去找了一、二個小時才找到等情，無非拖延展飾，配
    合上開說詞而已，不足據為被告有利之認定。
五、證人丁○○於八十八年三月二日警訊之初，雖供稱：「因我在八十五年初向丙○○調借二百萬元，沒辦法償還，後來我就將二十枝霰彈槍和五枝短手槍給他抵償
    」（偵查卷第五六頁）。同年月四日又稱：「我拿二十枝霰彈槍給丙○○抵帳」
    （同卷第六六頁），後者少了五枝手槍，與初供歧異，已非無疑。丁○○嗣後更
    否認其事，前後不符，顯有瑕疵，其初供及次供，尚不足採。經警於同年月九日
    借提丁○○與丙○○對質查證，丙○○堅詞否認有前揭以槍抵債之事供稱：「（
    丁○○稱他曾欠你二百萬元，無力償還，曾將二十枝霰彈槍，五枝手槍給你抵債
    ，你作何解釋），絕無此事，但丁○○欠我二百萬元是事實」、「雙方言明一個
    月後償還，但是丁○○都是藉故一再拖延，以致還錢這件事，我與他爭吵多次，
    惡言相向，差點動手，八十五年十二月上旬，丁○○還我二百萬元，之後我和他
    就比較少聯絡」、「八十五年十二月上旬（丁○○）曾拿二百萬元還我，並告訴
    我有賣一批貨（可能是槍械）給甲○○，所以才有錢還我二百萬元。之後丁○○
    又透過我向甲○○索取尾款二百萬元，．．．但甲○○一概否認欠丁○○錢」、
    「依我所瞭解丁○○與甲○○該批槍械買賣是在八十五年十二月初」等語（偵查
    卷第九一至九三頁）。當（九）日與被告丙○○對質之證人丁○○所供情節完全
    合，熊某並供明因丙○○向我逼債至急，口出惡言，讓我心生怨恨，乃故意講
    我槍給他抵債，實則我是販賣一批長短槍，其中有Ｍ十六步槍、衝鋒槍、霰彈槍
    及手槍約二十餘把，總價六百萬元給蚵仔東（甲○○），他當場付給我四百萬元
    ，餘款尚有二百萬元未付給我，我拿到四百萬元，拿其中二百萬元還給丙○○等
    語（偵查卷第六八、六九頁）。嗣後被告丙○○於同年月十一日引導警員至新店
    市○○○街附近山坡石縫中起出槍械九枝，詳如附表(一)所示，雖未達全部二十餘
    枝，但其中確有Ｍ十六步槍、衝鋒槍、霰彈槍及手槍屬實，堪認丁○○與丙○○
    於八十八年三月九日對質時所為上開供述為可採。
六、查獲扣案之槍械九枝、子彈四百三十二顆，經內政部刑事警察局鑑驗，共試射子
    彈四十一顆，尚餘三百九十一顆（詳附表(一)、(二)），而鑑驗結果，認該批槍、彈
    ，均具殺傷力，此有該局八十八年三月十九日刑鑑字第二三二五六號鑑驗通知書
    附卷可稽（詳偵查卷第二八、二九頁）。訊諸被告亦供承未經許可持有該批槍彈
    。
七、綜上所述，甲○○向丁○○購買槍，彈一批，將其中部分藏放於新店市○○○街
    附近山坡石縫中，並於八十七年五月初某日帶領被告丙○○前往該山坡地，指明
    槍彈藏放處所，並告知可以逕自取用，被告遂與甲○○共同未經許可而持有如附
    表所示槍彈之事實，證據已明，犯行足堪認定，應依法論科。
八、查槍砲彈藥刀械管制條例業已修正，並經總統於八十九年七月五日公布，同年月
    七日生效，其與本案有關之第十一條，係將修正前第一項「未經許可，製造、販
    賣或運輸第四條、第一款所稱其他可發射金屬或子彈，具有殺傷力之各式槍砲者
    ，處．．．」，修正為「．．．第四條第一項第一款．．．」，即在條、款之間
    ，增列「第一項」三字，其他文字，均未修正。本案被告所犯罪名、刑度，並未
    變更，無利害之差別，依刑法第二條第一項前段規定，自應適用裁判時新法，合
    先敘明。核被告丙○○持有衝鋒槍、自動步槍及手槍所為係犯槍砲彈藥刀械管制
    條例第七條第四款未經許可持有衝鋒槍罪，其持有霰彈槍係犯槍砲彈藥刀械管制
    條例第十一條第四項未經許可持有其他可發射子彈槍砲罪，被告持有制式子彈所
    為，係犯槍砲彈藥刀械管制條例第十二條第四項持有子彈罪（公訴人漏引起訴法
    條），再霰彈槍非槍砲彈藥刀械管制條例第七條所列管之槍枝，而屬同條例第十
    一條列管之其他可發射子彈之其他槍砲罪，故起訴法條，尚有未洽，應予變更。
    被告經甲○○帶領前往上開山坡地，告知藏放槍彈處所，並得甲○○同意，隨時
    可自行取用，歷時約十月之久，因警發見其涉及持有槍械罪嫌而予偵訊追查，始
    供出右揭犯行，可見被告與甲○○間，有意思之聯絡，持有行為之分擔，皆為共
    同正犯。被告以一持有行為，觸犯上開槍砲彈藥刀械管制條例第七條第四項、第
    十一條第四項及第十二條第四項罪，為想像競合犯，應從一重之未經許可持有衝
    鋒槍罪處斷。再被告丙○○於八十三年間因違反槍砲彈藥刀械管制條例及偽造文
    書罪，經台灣台北地方法院分別判處有期徒刑七月、四月，並定其應執行有期徒
    刑十月，於八十四年三月二日執行完畢，此有台灣高等法院被告全國前案紀錄表
    一紙可按，是被告受有期徒刑執行完畢後，於五年內再犯有期徒刑以上之罪，為
    累犯，依法加重其刑。被告犯本件槍砲彈藥刀械管制條例之罪，對於自己所為已
    經構成犯罪要件之事實，在偵查及審理中，向有偵查、審判犯罪職權之公務員坦
    白陳述已詳前情，並有供明槍彈之來源及去向（係由甲○○購得藏放及引導警員
    至藏放處所），因而查獲全部槍彈扣案。被告雖辯稱：我不知確實藏槍處所，也
    從未取用，我未持有等情，否認犯罪，乃辯護權之行使，仍不失為自白（最高法
    院八十八年度台上字第一八六二號判決參照），應依槍砲彈藥刀械管制條例第十
    八條第四項前段規定，減輕其刑，並先加後減之。
九、原審予以論科，固非無見，惟就被告持有系爭槍彈之來源，認係由丁○○以槍彈
    抵債而取得，且係被告自行藏放，單獨持有等情，核與事實有間；復未依被告之
    自白來源及去向因而查獲之事實，依法減輕其刑，亦有未合。被告上訴，仍持前
    詞，否認持有槍彈，固不足取，惟原判決既有可議，應予撤銷改判。爰審酌被告
    之素行、品性、犯罪緣由、方法、持有槍彈數量不少，所生危害不輕，惟供出來
    源及去向，引導警方起出槍彈，犯後態度尚佳等一切情狀，量處有期徒刑肆年，
    併科罰金新台幣壹拾萬元，罰金部分諭知易服勞役之折算標準。又以被告持有槍
    械達九枝之多，子彈達四百三十二顆之鉅，殺傷力強大，危及社會治安，宜施以
    保安處分，爰依槍砲彈藥刀械管制條例第十九條第一項規定諭知於刑之執行完畢
    或赦免後，令入勞動場所施以強制工作三年。又扣案如附表(一)所示槍械九枝（含
    備考欄所載彈匣、滅音器等零件，配件）及附表(二)所示現剩餘子彈三百九十一顆
    ，均屬違禁物，爰依刑法第三十八條第一項第一款規定沒收之。另因鑑定而試射
    之子彈四十一顆，既已滅失，毋庸再為沒收之諭知，附此敘明。
據上論斷，應依刑事訴訟法第三百六十九條第一項前段、第三百六十四條、第二百九
十九條第一項前段、第三百條，修正後槍砲彈藥刀械管制條例第七條第四項、第十一
條第四項、第十二條第四項、第十八條第四項、第十九條第一項，刑法第十一條前段
、第二條第一項前段、第二十八條、第五十五條、第四十二條第二項、第三十八條第
一項第一款、第四十七條，現行法規所定貨幣單位折算新台幣條例第二條，罰金罰鍰
提高標準條例第二條，判決如主文。
本案經檢察官郭弘佑到庭執行職務。
中      華      民      國    八十九    年      八      月      七      日
                              臺灣高等法院刑事第十三庭
                                  審判長法  官  常  尚  信
                                        法  官  周  占  春
                                        法  官  盧  彥  如
右正本證明與原本無異。
如不服本判決應於收受送達後十日內向本院提出上訴書狀，其未敘述上訴之理由者並
得於提起上訴後十日內向本院補提理由書（均須按他造當事人之人數附繕本）。
                                        書記官  鐘  秀  娥
中      華      民      國    八十九    年      八      月      十      日
附錄：本案論罪科刑法條全文
槍砲彈藥刀械管制條例第七條第一項、第四項：
未經許可製造、販賣或運輸火砲、肩射武器、機關槍、衝鋒槍、卡柄槍、自動步槍、
普通步槍、馬槍、手槍或各類砲彈、炸彈、爆裂物者，處死刑、無期徒刑或七年以上
有期徒刑；處徒刑者，併科新臺幣三千萬元以下罰金。
未經許可，持有、寄藏或意圖販賣而陳列第一項所列槍砲、彈藥者，處五年以上有期
徒刑，併科新臺幣一千萬元以下罰金。
槍砲彈藥刀械管制條例第十九條：
犯第七條、第八條、第十條、第十一條、第十二條第一項至第三項、第十三條第一項
至第三項之罪，經判處有期徒刑者，應於刑之執行完畢或赦免後，令入勞動場所，強
制工作，其期間為三年。
犯前項之罪，受刑之執行完畢或赦免後，再犯該項之罪，經判處有期徒刑者，應於刑
之執行完畢或赦免後，令入勞動場所，強制工作，其期間為五年。
前二項強制工作，於刑之執行完畢或赦免後，檢察官認無執行之必要者，得檢具事證
聲請法院免其執行。
第一項、第二項強制工作執行已逾二分之一，而執行機關認無繼續執行之必要者，得
檢具事證，報請檢察官聲請法院免予繼續執行。
┌───────────────────────────────────┐
│附表(一)：槍械明細表                                                    │
├──┬───────┬───┬─────────────┬──────┤
│編號│名          稱│枝  數│  槍  械  管  制  編  號  │備        考│
├──┼───────┼───┼─────────────┼──────┤
│ １ │菲製Ｍ１６步槍│  一  │0000000000     │內含彈匣一個│
├──┼───────┼───┼─────────────┼──────┤
│ ２ │烏茲衝鋒槍    │  一  │0000000000      │內含彈匣二個│
├──┼───────┼───┼─────────────┼──────┤
│ ３ │散彈槍        │  一  │0000000000      │            │
├──┼───────┼───┼─────────────┼──────┤
│ ４ │加拿大製九０手│  三  │0000000000至四號│內含彈匣四個│
│    │槍            │      │                          │及滅音器三個│
├──┼───────┼───┼─────────────┼──────┤
│ ５ │奧製九０手槍  │  一  │0000000000      │內含彈匣一個│
├──┼───────┼───┼─────────────┼──────┤
│ ６ │德製九０手槍  │  一  │0000000000      │內含彈匣一個│
├──┼───────┼───┼─────────────┼──────┤
│ ７ │美製四五手槍  │  一  │0000000000      │內含彈匣一個│
├──┼───────┴───┴─────────────┴──────┤
│ 附 │一、合計槍械九枝。                                              │
│ 記 │二、備考欄所載物品，為核槍之零附件。                            │
└──┴────────────────────────────────┘


司法院資訊處製作；財團法人民間司法改革基金會備份。
